---
title: "Exercícios 01 (não precisa entregar)"
author: "Gustavo H. Carvalho"
date: "`r Sys.Date()`"
output: rmarkdown::html_vignette
vignette: >
  %\VignetteIndexEntry{Vignette Title}
  %\VignetteEngine{knitr::rmarkdown}
  %\VignetteEncoding{UTF-8}
---

## Dados para os exercícios

Neste exercício, usaremos um conjunto de dados com medidas de tamanho corporal de
pardais. Os dados estão no objeto `bumpus` do pacote `semeco`:

```{r}
library(semeco)
data(pugesek)
str(bumpus)
```

Nos dados, cada linha corresponde à um indivíduo. As medidas de comprimento estão em mm e 
o peso está em gramas. Crie um novo conjunto de dados chamado `bumpus_females` apenas com as fêmeas (utilize a coluna sex).

```{r, echo = FALSE}
bumpus_females <- subset(bumpus, sex == "f")
```
```{r}
str(bumpus_females)
```

Selecione apenas as colunas com as variáveis relacionadas às medidas corporais:

```{r}
bumpus_females <- bumpus_females[, -c(1:4)]
str(bumpus_females)
```

## Exercícios

1. Crie uma matriz de covariâncias entre as variáveis e chame-a de `bumpus_cov`.

2. Crie uma matriz de correlações entre as variáveis e chame-a de `bumpus_cor`.

3. Crie diagramas de dispersão par à par com os dados e compare-os com as matrizes
de covariâncias e correlações:

```{r, eval = FALSE}
# pch = "." plota pontos (.) com um fator de expansão (cex) igual a 3.
pairs(bumpus_females, pch = ".", cex = 3) 
```

4. Quais são as médias e os desvios-padrão das variáveis? Crie um objeto chamado
`bumpus_female_std` com as variáveis padronizadas. Recalcule as médias e os desvios-padrão,
 agora com os dados padronizados.
 
5. Crie uma matriz de covariâncias entre as variáveis padronizadas. Algo mudou? E as correlações, foram alteradas?

6. O peso (`weight`) dos pardais está em gramas. Transforme-os para kg e recalcule as covariâncias 
e correlações, prestando atenção aquelas que envolvem a variável `weight`. Algo mudou? Por quê?
