---
title: "Exercícios 03"
author: "Gustavo H. Carvalho"
date: "`r Sys.Date()`"
output: rmarkdown::html_vignette
vignette: >
  %\VignetteIndexEntry{Vignette Title}
  %\VignetteEngine{knitr::rmarkdown}
  %\VignetteEncoding{UTF-8}
---

### Dados para o exercício

Neste exercício, usaremos dados publicados sobre efeitos de kelp gigante na estrutura de 
comunidades bentônicas. O artigo está no final dos exercícios. Replicaremos as análises 
da figura 5. Os dados estão no pacote `semeco`:

```{r}
library(semeco)
data(arkema)
arkema <- arkema[, -c(1:3)]
```

1. Qual o número máximo de parâmetros que poderiam ser estimados com os dados disponibilizados?
2. Os dados não seguem uma distribuição normal multivariada, como os próprios autores disseram em
um dos materiais suplementares do artigo. Utilize a função `mardiaTest` do pacote `MVN` para confirmar
que os dados realmente não seguem uma distribuição normal multivariada.
3. Há possíveis outliers nos dados? Para fazer isso, padronize os dados e veja se todos os valores
das variáveis estão dentro do esperado (Z >= 3 e Z <= -3). A função que padroniza os dados é a `scale`.
4. Há indicação de multicolinearidade? Utilize a matriz de correlação e, se preciso, a função `vif` do pacote `car`.
5. Todas as covariâncias estão dentro do esperado?
```{r}
sds <- sqrt(diag(cov(arkema)))
max.cov <- outer(sds, sds)
max.cov < cov(arkema)
```
6. Construa o modelo usando a sintaxe do lavaan. Caso tenha dificuldade, veja o modelo construído com o comando:
```{r, eval = FALSE}
cat(arkema.model)
```
7. Encontre os parâmetros e determine o ajuste do modelo com a função `sem` do pacote `lavaan`. Utilize o argumento
`estimator = "MLM"` para usar um estimador robusto e levar em consideração que os dados não seguem uma normal multivariada.
8. O modelo foi capaz de explicar os dados? Por quê?
9. Os coeficientes padronizados e não padronizados são iguais aos publicados?
10. Utilize a função `inspect` para determinar os R^2 das variáveis endógenas.
